臺灣桃園地方法院刑事判決　　　　　　　96年度重訴字第33號
公　訴　人　臺灣桃園地方法院檢察署檢察官
被　　　告　甲○○
選任辯護人　林淑惠律師
上列被告因違反毒品危害防制條例等案件，經檢察官提起公訴（
96年度偵字第3318號、96年度偵字第5823號），本院判決如下：
    主  文
甲○○共同運輸第一級毒品，處有期徒刑拾捌年陸月。扣案之第
一級毒品海洛因肆包（合計淨重壹仟參佰柒拾伍點捌捌公克，空
包裝總重肆佰肆拾公克，純度百分之捌拾柒點柒壹，純質淨重壹
仟貳佰零陸點柒捌公克，連同包裝塑膠袋肆個），均沒收銷燬之
；扣案之黑色手提公事箱壹個、黑色航空托運行李箱壹個及MOTO
ROLA廠牌行動電話壹具（不含SIM卡），均沒收。
    事  實
一、甲○○明知海洛因為毒品危害防制條例所規定之第一級毒品
    ，不得非法運輸，亦屬懲治走私條例所規定未經許可不得私
    運進口來臺之管制物品，竟因貪圖不法利益，而於民國96年
    1 月19日某時，與其前所結識真實姓名、年籍均不詳，綽號
    「小馬」之泰國籍成年男子商議共同運輸第一級毒品海洛因
    來臺，並推由甲○○出面代為尋找願意前往泰國負責夾帶海
    洛因入境來臺之人，甲○○遂於同年月下旬某日，詢問乙○
    ○（業經本院另案判處有期徒刑15年2 月），經乙○○應允
    ，並約定由「小馬」提供甲○○、乙○○2 人往返臺灣、泰
    國間之機票費及在泰國期間之食宿費用，而僱請甲○○、乙
    ○○前往泰國，為「小馬」攜帶第一級毒品海洛因入境，且
    於事成之後，將由「小馬」分別提供新臺幣（下同）10萬元
    、50萬元予甲○○、乙○○作為報酬。甲○○、乙○○與「
    小馬」3 人間計謀既定，乃經由「小馬」邀得另2 名真實姓
    名、年籍亦均不詳之泰國籍成年男子（下稱另2 名不詳之泰
    國籍男子）負責在泰國交付毒品予甲○○等人之事宜，而與
    其等3 人間達成私運管制物品第一級毒品海洛因進口之犯意
    聯絡。其後，甲○○與乙○○即依「小馬」之指示先自行購
    買機票，於96年1 月29日晚間9 時許，搭乘中華航空CI-065
    號班機，自桃園國際機場出發至泰國曼谷市，其等2 人抵達
    泰國曼谷市後，甲○○便安排乙○○投宿在曼谷市的「PLAZ
    ZO」飯店，而甲○○即前往其女友位於泰國曼谷市之住處住
    宿。嗣於96年1 月31日上午某時，「小馬」乃以電話通知甲
    ○○其將於隔日（即96年2 月1 日）上午，將第一級毒品海
    洛因送至乙○○投宿之上開飯店，指示甲○○、乙○○於隔
    日上午準時在上開飯店大廳等候。而於96年2 月1 日上午某
    時，另2 名不詳之泰國籍男子則共同攜帶由「小馬」自不詳
    管道取得其所有之第一級毒品海洛因4 包至上開「PLAZZO」
    飯店大廳，並已事先將該海洛因以透明塑膠袋包覆後，再分
    別藏放在黑色手提公事箱上下2 面夾層內作為掩飾，當場交
    付予甲○○及乙○○，並同時交付MOTOROLA廠牌行動電話 1
    具，且「小馬」來電請甲○○告知乙○○待返臺出關後再開
    機，以供取貨之人聯繫之用。甲○○與乙○○收受上開黑色
    手提公事箱及行動電話後，隨即在乙○○住宿之房間內，將
    上開黑色公事手提箱裝入乙○○所有之黑色航空托運行李箱
    內，並將上開行動電話交乙○○收持。復於同日下午5 時50
    分許，由乙○○攜帶上開夾藏第一級毒品海洛因之手提公事
    箱（置於黑色航空托運行李箱），自泰國曼谷機場搭乘中華
    航空CI-696號班機返臺，並將上開黑色航空托運行李箱托運
    ，嗣於當日晚間10時25分許抵達桃園國際機場，而將管制進
    口之第一級毒品海洛因運輸入境。旋於同日晚間11時34分許
    ，乙○○在桃園國際機場第一航廈入境通關時，為內政部警
    政署航空警察局安檢人員進行托運行李X 光檢視，查覺有異
    ，而會同財政部台北關稅局人員當場查獲，並扣得乙○○運
    輸入境之上述海洛因4 包（合計淨重1375.88 公克，空包裝
    總重440 公克，純度87.71 ％，純質淨重1206.78 公克，連
    同包裝塑膠袋4 個）、用以夾藏前述毒品所用黑色手提公事
    箱1 個、黑色航空托運行李箱1 個；用以聯絡運輸毒品事宜
    之MOTOROLA廠牌行動電話1 具，及乙○○所有，與本案犯罪
    無涉之NOKIA 廠牌行動電話1 具。俟甲○○於96年2 月2 日
    晚間11時34分許，自泰國曼谷機場搭乘中華航空CI-696號班
    機返臺入境時，亦為內政部警政署航空警察局人員當場持臺
    灣桃園地方法院檢察署檢察官核發之拘票拘提到案。
二、案經內政部警政署航空警察局移送臺灣桃園地方法院檢察署
    檢察官偵查起訴。
    理  由
一、訊據被告甲○○對於上揭時、地，其與乙○○、「小馬」及
    另 2名不詳之泰國籍男子基於自泰國運輸第一級毒品入境之
    犯意聯絡，而以夾藏上開第一級毒品海洛因4 包於上開黑色
    手提公事箱，並將該黑色手提公事箱置於黑色航空托運行李
    箱托運之方式，將上開第一級毒品海洛因4 包私運進入臺灣
    ，然於入境時當場被查獲之事實坦承不諱，核與證人即共同
    正犯乙○○於本院審理時所證述其收受內裝毒品之黑色手提
    公事箱，並攜帶該手提箱自泰國搭機返臺之情節一致，並有
    被告與乙○○之旅客入出境記錄查詢表（96年度偵字第5823
    號卷第15至16頁）在卷可稽，顯示乙○○與被告係一同於96
    年1 月29日同時出境，而乙○○與被告分別於96年2 月1 日
    及同年2 月2 日返臺，此外，復有海洛因毒品初步鑑驗報告
    單1 紙 、採證照片8 張、X 光檢查儀注檢行李報告表1 紙、
    財政部臺北關稅局函附臺北關稅局扣押貨物收據及搜索筆錄
    1 份等件在卷足憑（96年度偵字第3320號卷第13、14、15、
    16、29頁），及上開第一級毒品海洛因4 包、用以夾藏前述
    毒品所用之黑色手提公事箱1 個、黑色航空托運行李箱1 個
    ，及聯絡運輸毒品事宜之MOTOROLA廠牌行動電話1 具扣案為
    證，而前開扣押之4 包白色粉末，經法務部調查局鑑定後，
    證實均含第一級第6 項毒品海洛因成分，合計淨重 1375.88
    公克，空包裝總重440 公克，純度87.71 ％，純質淨重1206
    .78 公克，有法務部調查局96年3 月2 日調科壹字第096230
    16860 號鑑定書1 紙在卷可按（96年度偵字第3318號卷第18
    頁），足認被告上開任意性自白核與事實相符，堪以採信。
二、按共同正犯之意思聯絡原不以數人間直接發生者為限，即有
    間接之聯絡者，亦包括在內。經查，被告係與「小馬」謀定
    欲共同自泰國運輸海洛因來臺後，先經由被告詢得乙○○同
    意後，再經由「小馬」邀得另 2名不詳之泰國籍男子參與本
    件運輸第一級毒品等犯行，且佐以被告於本院審理時供稱，
    其與乙○○依約於96年2 月1 日上午，在上開「PLAZZO」飯
    店大廳等候時，係由另2 名不詳之泰國籍男子前來交付扣案
    之海洛因4 包，並事先已將該海洛因4 包置於黑色手提公事
    箱上下2 面夾層內作為掩飾，以交由乙○○攜帶入境等情，
    足見被告與另2 名不詳之泰國籍男子間，雖無直接意思聯絡
    ，惟透過「小馬」而有間接意思聯絡，據上，「小馬」與被
    告謀議犯本件之罪，並由被告、乙○○搭機前往泰國，「小
    馬」又準備毒品及運輸毒品用之黑色手提公事箱等物，分別
    經由另2 名不詳之泰國籍男子交付與被告及乙○○，而推由
    乙○○攜帶入境，揆諸前揭說明，足認被告與乙○○、「小
    馬」、另2 名不詳之泰國籍男子間，均具有犯意聯絡及行為
    分擔，應論以共同正犯。雖證人即共同正犯乙○○於本院審
    理時結證稱：「小馬」係被告虛擬的人，實際上並無「小馬
    」這個人云云（見本院96年8 月13日審判筆錄），惟「小馬
    」參與本案之情節，業經被告甲○○於本院審理中供述明確
    在卷，而依被告所供，本件犯行之謀議、交付毒品時間、地
    點、方式等係均由「小馬」直接與被告聯繫，則已難認共同
    正犯乙○○對「小馬」參與犯案之情節有所知悉，且證人乙
    ○○亦自承：伊並未與「小馬」有所接觸，在上開飯店大廳
    送交手提公事箱的2 名泰國籍男子有無叫「小馬」之人，伊
    並不清楚等語，足見證人乙○○僅是聽由被告之安排，並負
    責夾帶毒品入境之工作，而對於相關本件犯行之謀議及聯繫
    內容多不知悉，從而，尚難據證人乙○○上開證述即認為被
    告上開供述與事實有間，況被告上開供述「小馬」參與犯案
    之情節，並無礙其本身應負共同運輸第一級毒品等罪之刑事
    責任，是認被告上開供述自較證人乙○○之證述為可採。綜
    上，本件事證明確，被告上揭犯行堪已認定，應予依法論罪
    科刑。
三、按海洛因係毒品危害防制條例第2 條第2 項第1 款規定之第
    一級毒品，且係行政院依懲治走私條例第2 條第4 項公告之
    「管制物品及其數額」甲項第4 款所列之管制進出口物品。
    被告自泰國私運管制進口之第一級毒品海洛因入臺，核其所
    為係犯毒品危害防制條例第4 條第1 項之運輸第一級毒品罪
    及懲治走私條例第2 條第1 項之私運管制物品進口罪。被告
    持有第一級毒品海洛因之低度行為，應為運輸毒品之高度行
    為所吸收，不另論罪。被告與乙○○、「小馬」、另2 名不
    詳之泰國籍男子間，就上開犯行均有犯意之聯絡及行為之分
    擔，應依刑法第28條之規定，論以共同正犯，而公訴意旨就
    被告與另2 名不詳之泰國籍男子共犯部分漏未論及，似有未
    合，附此敘明。被告係以一個私運之行為，同時觸犯懲治走
    私條例第2 條第1 項之私運管制物品進口罪及毒品危害防制
    條例第4 條第1 項之運輸第一級毒品罪，應依刑法第55條想
    像競合犯之規定，從一重之運輸第一級毒品罪處斷。按犯罪
    之情狀顯可憫恕者，認科以最低度刑仍嫌過重者，得酌量減
    輕其刑，刑法第59條定有明文。茲查，被告此次參與私運之
    海洛因，純質淨重1206.78 公克，雖已私運入境，然因及時
    為警方查獲，尚未流出市面，所生損害非鉅；且本案被告非
    基於首謀之地位，策劃整起犯行，僅係因貪圖小利而受「小
    馬」指示參與運毒，又其犯後於本院審理中坦承上情，非無
    悔意，衡情即使科以法定最輕刑度，猶屬過重，其犯罪之情
    狀，尚有可憫之處，爰依刑法第59條規定，就被告運輸第一
    級毒品罪部分，予以酌量減輕其刑。爰審酌被告年輕力壯卻
    不思上進，無視政府反毒決心，竟為獲取不法利益，即將上
    開扣案之毒品海洛因私運進入臺灣，所為非是，雖尚無意在
    販賣之具體事證，但被告干犯法紀，運輸毒品入境，所運輸
    之毒品，為數甚多，如流入市面，將加速毒品之泛濫，危害
    國人健康非淺，情節非輕，及其犯罪動機、目的、素行、犯
    後坦承犯行之態度等一切情狀，量處如主文所示之刑，以資
    懲儆。至公訴人雖就被告具體求處無期徒刑，惟審酌被告犯
    罪之情節、犯後態度等節，認公訴人上開求刑似嫌過重，而
    以科處主文所示之刑為妥適，附此敘明。
四、末查，前述扣案之第一級毒品海洛因4 包（合計淨重1375.8
    8 公克，空包裝總重440 公克，純度87.71 ％，純質淨重12
    06.78 公克），均係被告共同運輸之毒品，而其包裝用之塑
    膠袋（共重440 公克），以現今採行之鑑驗方式，包裝袋仍
    會殘留微量毒品而無法將之完全析離，此有法務部調查局93
    年11月16日調科壹字第09362396550 號函示意旨：「本局鑑
    驗毒品秤重主要係以傾倒，必要時亦會輔以刮杓刮取之方式
    ，儘可能將原送驗包裝袋內毒品與包裝袋分離後各別秤重，
    所得之毒品重量稱為『淨重』，包裝袋重量則以『空包裝重
    』稱之。然無論依上述何種方式分離，原送驗包裝袋內均仍
    會有微量毒品成分殘留。處理毒品銷燬時，則將前段所述之
    毒品透明塑膠封緘袋全件銷燬，並無將毒品及包裝析離分別
    銷燬之情形。」可參，是扣案之第一級毒品海洛因4 包暨其
    包裝塑膠袋4個，均應依毒品危害防制條例第18條第1項前段
    規定沒收銷燬；又上開黑色航空托運行李箱 1個、黑色手提
    公事箱1個及MOTOROLA廠牌行動電話1具，分別係共犯乙○○
    、「小馬」提供，用以供犯本件之罪所用之物，已如前述，
    復無他人出面主張權利，應認係分屬乙○○、「小馬」所有
    ，則併依同條例第19條第 1項沒收。又被告雖辯稱：扣案之
    MOTOROLA廠牌行動電話 1具，與伊交予乙○○之手機並不相
    同云云，然查，證人即共同正犯乙○○於本院審理時證稱：
    被告曾交付伊 1具MOTOROLA廠牌行動電話等語，而乙○○為
    警查獲當日確實扣得上開MOTOROLA廠牌之行動電話，且與被
    告所供稱交付之行動電話廠牌相同，況上開行動電話係於共
    同正犯乙○○返臺當天始由另2 名不詳泰國籍男子交付與被
    告及乙○○，而被告隨即交由乙○○收持，被告持有之時間
    相當短暫，衡常難認絕無誤認之虞，足認上開扣案之MOTORO
    LA廠牌行動電話即為「小馬」交付予被告及乙○○無訛。至
    鑑定時經取樣鑑驗耗用之毒品，因已不存在，不得宣告沒收
    。再「小馬」應允被告私運上開海洛因入境後，將給付之報
    酬10萬元，因被告尚未實際取得此部分酬勞，自無庸宣告沒
    收。另上開扣案之NOKIA 廠牌行動電話1 具，雖係共同正犯
    乙○○所有之物，惟查無積極證據足以證明係供本件犯罪所
    用之物，且其性質上亦非屬違禁物，是尚乏沒收之依據，爰
    不宣告沒收。
據上論斷，應依刑事訴訟法第299 條第1 項前段，毒品危害防制
條例第4 條第1 項、第18條第1 項前段、第19條第1 項，懲治走
私條例第2條第1項、第11條，刑法第11條、第28條、第55條、第
59條，判決如主文。
本案經檢察官鄭東峰到庭執行職務。
中　　華　　民　　國　　96　　年　　10　　月　　11　　日
                    刑事第十二庭審判長法  官  王美玲
                              　　　　法  官  林靜梅
                              　　　　法  官  羅國鴻
以上正本證明與原本無異。
如不服本判決，應於判決送達後10日內向本院提出上訴狀（應附
繕本），其未敘述上訴理由者，應於上訴期間屆滿後20日內補提
理由書狀於本院，上訴於臺灣高等法院。
　　            　  　　　　　　　　　書記官　戴育萍
中　　華　　民　　國　　96　　年　　10　　月　　11　　日
【附錄本案論罪科刑法條】
毒品危害防制條例第4條
製造、運輸、販賣第一級毒品者，處死刑或無期徒刑；處無期徒
刑者，得併科新臺幣一千萬元以下罰金。
製造、運輸、販賣第二級毒品者，處無期徒刑或七年以上有期徒
刑，得併科新臺幣七百萬元以下罰金。
製造、運輸、販賣第三級毒品者，處五年以上有期徒刑，得併科
新臺幣五百萬元以下罰金。
製造、運輸、販賣第四級毒品者，處三年以上十年以下有期徒刑
，得併科新臺幣三百萬元以下罰金。
製造、運輸、販賣專供製造或施用毒品之器具者，處一年以上七
年以下有期徒刑，得併科新臺幣一百萬元以下罰金。
前五項之未遂犯罰之。
懲治走私條例第2條
私運管制物品進口、出口逾公告數額者，處七年以下有期徒刑，
得併科新臺幣三百萬元以下罰金。
以犯前項之罪為常業者，處三年以上十年以下有期徒刑，得併科
新臺幣五百萬元以下罰金。
第一項之未遂犯罰之。
第一項所稱管制物品及其數額，由行政院公告之。
